【裁判字號】    98,交聲,3023
【裁判日期】    981218
【裁判案由】    交管條例聲異
【裁判全文】
臺灣板橋地方法院交通事件裁定        98年度交聲字第3023號
原處分機關  臺北市交通事件裁決所
異  議  人
即受處分人  甲○○
上列異議人即受處分人因違反道路交通管理處罰條例案件，對於
臺北市交通事件裁決所於民國九十八年七月二十二日所為之北市
裁申字第裁二二－Ａ一Ａ二三四一六二號裁決處分，聲明異議，
本院裁定如下：
    主  文
異議駁回。
    理  由
一、原處分意旨略以：異議人即受處分人甲○○於民國九十八年
    四月十一日零時五十分許，駕駛車牌號碼八一二－ＹＭ號營
    業一般小客車，行經臺北市○○○路○段與天津街路口時，
    因有「闖紅燈」、「違反道路交通安全規則肇事致人受傷」
    之違規行為，經臺北市政府警察局交通警察大隊事故處理組
    員警於九十八年五月二十五日填製臺北市政府警察局北市警
    交大字第Ａ一Ａ二三四一六二號舉發違反道路交通管理事件
    通知單補單舉發。嗣異議人依法申訴，經原處分機關函請舉
    發單位調查結果，仍認異議人確有「闖紅燈」、「違反道路
    交通安全規則肇事致人受傷」之違規行為，原處分機關乃依
    道路交通管理處罰條例第五十三條第一項、第六十一條第三
    項前段（裁決書漏載前段）、第六十三條第一項第三款（裁
    決書漏載第一項第三款）規定，裁處罰鍰新臺幣二千七百元
    ，並記違規點數六點。
二、聲明異議意旨略以：伊與李雅婷騎乘之重型機車發生擦撞之
    地點係在臺北市○○○路○段與鎮○街路口，而非舉發單上
    記載之忠孝東路一段與天津街路口，與事實不符，又伊未闖
    紅燈，且李雅婷小姐並未受有何傷害，事後亦未追究。為此
    聲明異議，請求撤銷原處分云云。
三、按汽車駕駛人，行經有燈光號誌管制之交岔路口闖紅燈者，
    處新臺幣一千八百元以上五千四百元以下罰鍰，並記違規點
    數三點，道路交通管理處罰條例第五十三條、第六十三條第
    一項第三款定有明文。又汽車行駛至交岔路口，其行進、轉
    彎，應遵守燈光號誌之指示，道路交通安全規則第一０二條
    第一項第一款規定甚明；而汽車駕駛人，駕駛汽車違反道路
    交通安全規則，因而肇事致人受傷者，記違規點數三點，道
    路交通管理處罰條例第六十一條第三項前段亦有明定。
四、經查：異議人甲○○於九十八年四月十一日零時五十分許，
    駕駛車牌號碼八一二－ＹＭ號營業一般小客車，行經臺北市
    ○○○路一段與天津街、鎮○街○○○路口時，因有闖紅燈
    直行之行為，致撞擊自天津街之機車待轉區○鎮○街直行、
    由李雅婷騎乘之車牌號碼ＪＡ６－０三０號普通重型機車，
    李雅婷因此倒地受有左膝擦傷之傷害，嗣經員警掣單舉發之
    事實，有臺北市政府警察局九十八年五月二十五日北市警交
    大字第Ａ一Ａ二三四一六二號舉發違反道路交通管理事件通
    知單、道路交通事故現場圖、道路交通事故補充資料表、道
    路交通事故初步分析研判表各一份及交通事故訪談紀錄表三
    紙等附卷可稽。是異議人於上開時、地有「闖紅燈」、「違
    反道路交通安全規則肇事致人受傷」之違規行為，應堪認定
    。異議人雖以前揭情詞置辯，惟查：
  (一)關於本件違規地點：異議人並未否認於上開地點發生車禍之
    事實，僅爭執肇事路口名稱應為「忠孝東路一段與鎮○街路
    口」而非如舉發通知單上所載「忠孝東路一段與天津街路口
    」，然查，事發路口為忠孝東路一段與天津街、鎮○街○○
    ○路口，忠孝東路一段以北為天津街、以南為鎮○街○○道
    路交通事故現場圖一紙在卷可稽，且依現場圖所示，異議人
    駕駛之八一二－ＹＭ號營業一般小客車與被害人李雅婷騎乘
    之ＪＡ六－０三０號重型機車發生擦撞地點在忠孝東路一段
    西向東第一車道上，業據製作現場圖之警員洪治世繪製記載
    詳盡，並經異議人甲○○及被害人李雅婷簽名確認無訛，是
    以，舉發通知單上僅記載「忠孝東路一段與天津街路口」雖
    較為簡略，實無礙於本件違規地點之認定。
  (二)關於異議人闖紅燈之事實：業據被害人李雅婷於警詢時指稱
    ：「我駕（駛）ＪＡ六－０三０重機車原沿忠孝東路東向西
    行駛至肇事路口天津街往南機車待轉區待左轉，當時我在那
    停等時對向也有一部機車在停等，我看我這邊天津街往南的
    號誌變綠燈且我看見忠孝東路往東第一車道八一二－ＹＭ已
    停在停止線了，我才起步進入路口，當我騎至路口中間時，
    那計程車就突然起步加速，我看見時已來不及閃避，計程車
    就直接往我右側車身。我看見那計程車已經停住了，不曉得
    他怎會又突然起步。機車壓在計程車車底下。」等語（見本
    院卷附臺北市政府警察局中正一分局交通分隊九十八年四月
    十一日二時十五分交通事故談話紀錄表）。另現場目擊證人
    湯文洋於警詢時亦證稱：「當時我駕（駛）ＩＯＹ－四八０
    重機車停在鎮江街南向北紅燈停等中，也就是ＪＡ六－０三
    ０重機車的對向，我目擊整個車禍發生的過程，當時我看見
    八一二－ＹＭ計程車由車行地下道上來，但他車子的行向號
    誌已變為紅燈，我看他有減速慢了下來，但他又突然起步加
    速撞上天津街往南進入路口一部機車ＪＡ六－０三０重機車
    ，一位女性駕駛的。我看見計程車紅燈已減速，但又突然看
    見他起步加速，且那加速的聲音非常大。」等語（見本院卷
    附臺北市政府警察局中正一分局交通分隊九十八年四月十一
    日一時三十分交通事故談話紀錄表），核與被害人所述肇事
    經過情節相符。參諸異議人於警詢中自承：「我駕（駛）八
    一二－ＹＭ計程車沿忠孝東路西向東行駛車行地下道上至肇
    事路口第一車道欲直行，當時我車子行向的號誌是黃燈要轉
    紅燈，車子過了停止線沒我不清楚。」等語（見本院卷附臺
    北市政府警察局中正一分局交通分隊九十八年四月十一日二
    時０分交通事故談話紀錄表），是異議人自己亦無法確定其
    駛過停止線時號誌是否已轉變而闖紅燈。綜上所述，異議人
    於前開時地有駕駛車牌號碼八一二－ＹＭ號營業小客車闖紅
    燈擦撞被害人之重型機車之事實，已據被害人指述歷歷，亦
    據目擊證人湯文洋證述屬實，而前開目擊證人與異議人素昧
    平生，當無攀誣構陷異議人之理，前開證人證述並無瑕疵，
    堪信為真。
  (三)關於被害人受有輕傷之事實：被害人李雅婷於九十八年四月
    十一日因多處外傷經救護車送至國立臺灣大學醫學院附設醫
    院急診，根據病歷記載，李雅婷就診時生命跡象穩定，意識
    清楚，心跳每分鐘六十四次，血壓一五０／八八ｍｍＨｇ，
    無休克及大量出血之症狀，診斷為左膝擦傷，經過傷口換藥
    護理，並囑咐其於門診追蹤治療，離院時並無生命跡象不穩
    之狀況，應屬輕症病患等情，有本院依職權函查國立臺灣大
    學醫學院附設醫院九十八年十月五日校附醫秘字第０九八０
    ００六七八七號函覆乙紙在卷可稽，並有臺北市政府警察局
    中正一分局交通分隊道路交通事故補充資料表乙紙附卷可參
    ，是受處分人即異議人確有闖紅燈致被害人李雅婷受傷之事
    實，應堪認定。
  (四)關於被害人未予追究部分：因本件異議人一行為同時涉有「
    違反道路交通安全規則肇事致人受傷」之行政法上義務規定
    （道路交通管理處罰條例第六十一條第三項前段）及「業務
    過失傷害罪」之刑法法律規定（刑法第二八四條第二項、刑
    法第二八七條），而依道路交通管理處罰條例所規定罰鍰、
    吊扣（銷）駕駛執照或汽（機）車牌照等處罰，係交通監理
    主管機關基於行政機關地位，對行為人違反秩序行為之裁罰
    性行政處分（司法院大法官釋字第四一八號解釋理由書參照
    ），並無告訴乃論之規定，是本件被害人縱未對異議人提出
    刑法上業務過失傷害罪之告訴，亦與本件裁罰無涉。
五、綜上所述，原處分機關以異議人有「駕車行經有燈光號誌管
    制之交岔路口闖紅燈」、「違反道路交通安全規則肇事致人
    受傷」之違規事實，據以援引上開道路交通管理處罰條例之
    規定，分別裁處異議人罰鍰二千七百元，並記違規點數六點
    ，尚無不當。本件異議為無理由，應予駁回。
據上論斷，應依道路交通案件處理辦法第十九條，裁定如主文。
中    華    民    國    98    年    12    月    18    日
                      交通法庭  法  官  王士珮
以上正本證明與原本無異
如不服本裁定應於送達後5 日內向本院提出抗告狀
                                書記官  金和國
中    華    民    國    98    年    12    月    18    日


司法院資訊處製作；財團法人民間司法改革基金會備份。
